【裁判字號】    91,重訴,295
【裁判日期】    921113
【裁判案由】    所有權移轉登記
【裁判全文】
臺灣桃園地方法院民事判決  九十一年度重訴字第二九五號
    原      告  甲○○
                乙○○
    共      同
    訴訟代理人  康勝男律師
    被      告  庚○○○    住.
                己○○      住.
                戊○○      住.
                丁○○      住.
                辛○○      住.
    共      同
    訴訟代理人  陳河泉律師
                關維忠律師
右當事人間請求所有權移轉登記事件，本院於民國九十二年十月三十日言詞辯論終結
，判決如左：
    主      文
原告之訴駁回。
訴訟費用由原告負擔。
    事      實
甲、原告方面：
一、聲明：
（一）被告庚○○○、己○○、戊○○、丁○○及辛○○應就如附表所示土地所有權
      人陳文彬應有部分各二分之一辦理繼承登記。
（二）被告庚○○○、己○○、戊○○、丁○○及辛○○應將上開土地各持分一百分
      之五辦理所有權移轉登記為原告甲○○所有，各持分二百分之十五辦理所有權
      移轉登記為乙○○所有。
（三）訴訟費用由被告負擔。
二、陳述：
（一）緣如附表所示之土地（下稱系爭土地）為原告甲○○、乙○○、訴外人陳阿爐
      、徐振通、丙○○及被告庚○○○、己○○、戊○○、丁○○、辛○○之被繼
      承人陳文彬於民國六十八年、六十九年、七十年、八十二年及八十三年間共同
      出資所購買，其中訴外人陳阿爐出資百分之二十七點五，訴外人徐振通出資百
      分之十，原告乙○○出資百分之七點五，原告甲○○出資百分之五，被告之被
      繼承人陳文彬出資百分之三十，訴外人丙○○出資百分之二十，而約定將系爭
      土地信託登記為被告之被繼承人陳文彬及訴外人丙○○共有，應有部分各二分
      之一。原告乙○○於七十五年間因積欠訴外人陳阿爐等人債務，對系爭土地之
      權利亦經列入各債權人之受償標的。
（二）本件受託人即被告之被繼承人陳文彬業於九十年五月一日死亡，是以原告與其
      之間信託關係自因而終結，原告自得以本訴狀繕本之送達據為終止信託契約之
      意思表示終止信託關係，從而，原告自得依民法第二百六十三條準用同法第二
      百五十九條請求被告返還信託財產。而被告既均為陳文彬之繼承人，是以原告
      自亦得請求其先就系爭土地辦理繼承登記，俾符法制。
三、對被告抗辯所為之陳述：
（一）被告之被繼承人陳文彬及訴外人丙○○所出具與訴外人陳阿爐及徐振通之承諾
      書，其對象為該訴外人二人並未及於原告二人，自不以記載原告二人為必要，
      且其上並未載有渠等自己之應有部分為若干？況被告之被繼承人陳文彬之應有
      部分為百分之三十，為共同出資人即訴外人陳阿爐及徐振通所是認，所謂陳文
      彬之應有部分為百分之四十二點五者迭經訴外人陳阿爐等人於九十年度重訴字
      第二九五號事件否認在卷，顯非事實。
（二）訴外人丙○○所出具之帳冊影本其上載明：付訴外人吳阿象等人之金額及每坪
      一萬五千元，該訴外人吳阿象等人即係系爭土地中第一二一地號、第一二一之
      二地號、第一二一之三地號、第一二四地號、第一二四之一地號、第一二四之
      三地號、第一二四之四地號、第一二四之五地號、第一二四之六地號土地之原
      地主，每坪一萬五千元係土地之單價，金額為各地主應得之價金，倘其非原告
      乙○○所付應分擔之價款怎會將原告乙○○之付款與支付地主之價款及代書費
      合併記載？又原告甲○○所付訴外人丙○○之發票日各為八十二年十二月八日
      及八十三年六月二十七日，付款人為中國農民銀行桃園分行，受款人為訴外人
      丙○○，面額分別為新台幣（以下同）二十七萬四千四百元及四十三萬六千九
      百五十六元支票二紙，均經訴外人丙○○提示存入其所有台灣土地銀行桃園分
      行之帳戶內。其中發票日為八十二年十二月八日，面額二十七萬四千四百元之
      支票，即為同年月十一日訴外人丙○○及被告之被繼承人陳文彬逕向台灣土地
      銀行桃園分行繳付賣主即訴外人桃園農田水利會系爭第一二五之一地號土地價
      款尾款者，另發票日為八十三年六月二十七日，面額四十三萬六千九百五十六
      元之一紙，亦為其二人同年月二十九日用之繳付賣主訴外人桃園農田水利會系
      爭第一二一之一六三地號土地價金尾款者。而當初向訴外人桃園農田水利會所
      購坐落桃園市○○○段一二五－一地號土地總價為五百四十八萬八千元，八十
      二年十二月十一日繳付尾款，同段0000－000地號土地總價為八百七十
      三萬九千一百二十元，八十三年六月二十九日繳付尾款，而原告甲○○所占出
      資比例為○點五股，並經證人陳阿爐於九十一年十二月十九日鈞院言詞辯論時
      結證屬實，是以就上開第一二五之一地號土地部分原告甲○○應分擔額為二十
      七萬四千元（即五百四十八萬八千元乘以零點零五），第一二一之一六三地號
      土地應分擔額為四十三萬六千九百五十六元（即八百七十三萬九千一百二十元
      乘以零點零五），該二項金額恰與上開二紙支票之面額相符，且原告甲○○均
      於訴外人丙○○繳付土地尾款之前二日或三日給付之，而訴外人丙○○更以之
      作為繳付上開土地尾款所用，倘原告甲○○非支付該二筆土地價金曷克如此？
      足認原告甲○○主張之真實。
（三）原告、被告之被繼承人陳文彬、訴外人陳阿爐、丙○○及徐振通合夥買受系爭
      土地而信託登記為訴外人丙○○及被告之被繼承人陳文彬所有，其所為之合夥
      及信託契約，並非要式行為，不以書面為必要，否則，合夥買受系爭土地並信
      託登記始自六十八年、、六十九年、七十年、八十二年迄至八十三年，怎會至
      八十六年三月二十六日被告之被繼承人陳文彬及訴外人丙○○二人始在訴外人
      徐振通、陳阿爐二人之窮追下簽立承諾書？各當事人原先彼此間之信賴可見一
      斑，且原告甲○○參與系爭土地之購買繳付價金及其他費用原均假手原告乙○○及訴外人陳阿爐等人，在彼此信任之基礎下，從未要求渠等簽立任何字據實
      屬平常，觀之原告甲○○所繳付之上開二紙支票亦未由訴外人陳阿爐簽立收據
      自明，詎被告竟以原告從未請求簽立任何字據否認原告有出資及信託，實屬無
      據。
三、證據：提出支票影本二份、帳冊影本一份、土地登記謄本二十四份、支票正反面
    影本各二份、乙○○債務座談會紀錄影本一份、聲明書影本一份。並聲請本院函
    詢台灣省桃園農田水利會：系爭土地中第一二五之一地號、第一二四之一六三地
    號土地之買賣總價金及繳納尾款之日期；函詢台灣土地銀行桃園分行：中國農民
    銀行桃園分行簽發以該行為付款人，面額二十七萬四千四百元，發票日為八十二
    年十二月八日之支票及面額四十三萬六千九百五十六元，發票日為八十三年六月
    二十七日之支票，是否均為訴外人丙○○持往提示並存入其所有五–四○四一七
    –一帳戶內？函詢中國農民銀行桃園分行：上開二紙支票，是否均為原告甲○○
    所簽發？另聲請傳訊證人陳阿爐、徐振通、呂騰麟。
乙、被告方面：
一、聲明：如主文所示。
二、陳述：
（一）共同出資購買系爭土地者，僅有訴外人陳阿爐（占百分之二七點五）、徐振通
      （占百分之十）、丙○○（占百分之二十）、被告之被繼承人陳文彬（占百分
      之四二點五），原告乙○○、甲○○並未共同出資，此觀由訴外人丙○○、被
      告之被繼承人陳文彬於八十六年三月廿六日所出具之承諾書自明，若原告乙○○及甲○○亦為共同出資人，該承諾書為何不載明，其理不言可諭。
（二）系爭土地當初登記持分百分之五十予被告之被繼承人陳文彬名下，其中被告之
      被繼承人陳文彬自己持分就占了百分之四二點五，其餘百分之七點五係訴外人
      陳阿爐、徐振通所信託登記，依訴外人陳阿爐百分之二七點五、訴外人徐振通
      百分之十之出資比例，被告之被告繼承人陳文彬原應移轉登記予訴外人陳阿爐
      部分為持分百分之五點五，應移轉登記予訴外人徐振通部分為持分百分之二，
      被告之被繼承人陳文彬過世後，由被告五人繼承，則被告每一人應移轉登記予
      訴外人陳阿爐部分為持分千分之十一，每一人應移轉登記予訴外人徐振通部分
      為二百五十分之一。登記予訴外人丙○○持分百分之五十部分，除訴外人丙○○自己持分占了百分之二十之外，其餘百分之三十係訴外人陳阿爐、徐振通所
      信託登記，依訴外人陳阿爐百分之二七點五、徐振通百分之十之出資比例，訴
      外人丙○○應移轉登記予訴外人陳阿爐部份為持分百分之二二，應移轉登記予
      訴外人徐振通部分為持分百分之八。鈞院九十年度重訴字第二九五號請求所有
      權移轉登記事件民事判決中亦判決如此。是以，原告乙○○、甲○○之主張，
      顯不實在。
（三）原告乙○○、甲○○提呈所謂由訴外人丙○○所製作之帳冊影本，丙○○於鈞
      院九十年重訴字第二九五號事件中，雖承認該帳冊為其所製作，但否認原告乙○○、甲○○有出資購買土地之事實，且觀該所謂帳冊上雖記載「乙○○來金
      0000000」、「乙○○來金一０００００」、「乙○○票  ７／00
      000000」，但亦有記載「付乙○○四０００００」、「付乙○○五００
      ０００」，若為出資購買土地款項，怎可能又「付乙○○四０００００」、「
      付乙○○五０００００」，足見原告乙○○、甲○○確未出資購買土地，其供
      述並不實在。原告甲○○復提呈支票影本二紙，謂此乃原告甲○○之出資，惟
      訴外人丙○○於鈞院九十年度重訴字第二九五號事件中，因時間太久，支票的
      事早已記不清楚，既均不知，如何得謂原告甲○○有出資購地。被告等否認所
      謂帳冊為原告乙○○、甲○○出資購地之依據，亦否認該等支票影本為原告甲○○出資購地之依據。鈞院九十年度重訴字第二九五號事件確定判決亦判決認
      定原告乙○○、甲○○並未共同出資購買系爭土地。
（四）若原告乙○○、甲○○亦為共同出資購地人，為何訴外人丙○○、被告之被繼
      承人陳文彬未寫承諾書予原告乙○○、甲○○？且原告乙○○、甲○○亦不要
      求訴外人丙○○、被告之被繼承人陳文彬簽立承諾書？其理不言自明。
（五）依原告乙○○提出所謂「聲明書」所載，訴外人陳阿爐、徐振通均為原告乙○○之債權人，二者有相當利害關係。再則，鈞院九十年度重訴字第二九五號事
      件中，訴外人陳阿爐、徐振通之備位聲明及主張，完全與被告前開抗辯相同，
      鈞院依訴外人陳阿爐、徐振通之備位聲明而裁判，訴外人陳阿爐、徐振通亦均
      無意見而未聲明上訴，顯見訴外人陳阿爐、徐振通亦認同該判決之認定，故訴
      外人陳阿爐、徐振通反於該判決之說法，顯係自相矛盾。且此聲明書不論真正
      與否，均為原告乙○○與其債權人間之糾紛，聲明書內容若為原告乙○○自己
      向債權人所宣稱，無法直接推定其就系爭土地有共同出資。再則，系爭土地共
      有二十四筆地號，該聲明書上僅只記載桃園市○○○段第一二一、第一二一之
      二、第一二一之三、第一二一之六、第一二四、第一二四之三、第一二四之四
      、第一二四之五、第一二四之六等九筆地號土地，二者根本不符。
（六）被告之被繼承人陳文彬、訴外人丙○○、陳阿爐、徐振通所共同出資承購之系
      爭土地共有二十四筆，且共同出資購地之期間陸陸續續約從六十八年起至八十
      三年止，並非只有一年時間，而原告乙○○只提出六十九年時，由訴外人丙○○所製作之帳冊，則其他年度時原告乙○○之出資證明何在？
（七）而原告甲○○則提出所謂八十二、八十三年之支票影本各乙紙，欲證明其有共
      同出資購地，惟其他年度之出資證明何在，原告甲○○均未舉證以實其說。況
      上開支票亦有可能係訴外人陳阿爐或徐振通向原告甲○○所借用之客票。
三、證據：提出承諾書影本一份、鈞院九十年度重訴字第二九五號請求所有權移轉登
    記事件民事判決及確定證明書影本各一份。
丙、本院依職權調本院民事庭九十年度重訴字第二九五號卷宗。
    理      由
一、按訴狀送達後，原告不得將原訴變更或追加他訴。但被告同意或請求之基礎事實
    同一者，不在此限，民事訴訟法第二百五十五條第一項第一款、第二款定有明文
    。經查，原告起訴時訴之聲明初為請求判決先位聲明：（一）被告庚○○○、己○○、戊○○、丁○○及辛○○應就系爭土地所有權人陳文彬應有部分各二分之
    一辦理繼承登記後，將上開土地各持分一百分之五辦理所有權移轉登記為原告甲○○所有，各持分二百分之十五辦理所有權移轉登記為乙○○所有（二）被告丙○○應將系爭土地各持分一百分之三辦理所有權移轉登記為原告甲○○所有，各
    持分二百分之九辦理所有權移轉登記為原告乙○○所有；備位聲明則為：被告庚○○○、己○○、戊○○、丁○○及辛○○應就系爭土地所有權人陳文彬應有部
    分各二分之一辦理繼承登記後，將上開土地各持分一百分之五辦理所有權移轉登
    記為原告甲○○所有，各持分二百分之十五辦理所有權移轉登記為乙○○所有。
    嗣於訴狀送達後，訴訟進行中，原告撤回對被告丙○○之起訴，並變更其訴之聲
    明為：被告庚○○○、己○○、戊○○、丁○○及辛○○應就系爭土地所有權人
    陳文彬應有部分各二分之一辦理繼承登記後，將上開土地各持分一百分之五辦理
    所有權移轉登記為原告甲○○所有，各持分二百分之十五辦理所有權移轉登記為
    乙○○所有（即將前開備位聲明變更為單一之訴之聲明），而原告所據之訴訟標
    的及請求之基礎事實均屬同一，且亦經被告之訴訟代理人當庭同意其所為訴之變
    更（見本院九十二年七月十七日言詞辯論筆錄），則揆諸上揭法律規定，原告所
    為訴之變更，應予准許，先此敘明。
二、原告起訴主張，系爭土地為原告甲○○、乙○○、訴外人陳阿爐、徐振通、丙○○及被告之被繼承人陳文彬於六十八年、六十九年、七十年、八十二年及八十三
    年間共同出資所購買。其中訴外人陳阿爐出資百分之二十七點五，訴外人徐振通
    出資百分之十，原告乙○○出資百分之七點五，原告甲○○出資百分之五，被告
    之被繼承人陳文彬出資百分之三十，訴外人丙○○出資百分之二十，而信託登記
    為被告之被繼承人陳文彬及訴外人丙○○共有，應有部分各持分二分之一。本件
    受託人即被告之被繼承人陳文彬業於九十年五月一日死亡，原告與其之間信託關
    係自因而終結，原告自得以本訴狀繕本之送達據為終止信託契約之意思表示終止
    信託關係，從而，原告自得依民法第二百六十三條準用同法第二百五十九條請求
    被告返還信託財產。而被告既均為陳文彬之繼承人，是以原告自亦得請求其先就
    系爭土地辦理繼承登記，俾符法制。
    被告則以：共同出資購買系爭土地者，僅有訴外人陳阿爐（出資占百分之二七點
    五）、徐振通（出資占百分之十）、丙○○（出資占百分之二十）、被告之被繼
    承人陳文彬（出資占百分之四二點五），原告乙○○、甲○○並未共同出資，此
    觀由訴外人丙○○、被告之被繼承人陳文彬於八十六年三月廿六日所出具之承諾
    書未載明原告乙○○及甲○○亦為共同出資人可知。又系爭土地當初登記持分百
    分之五十予被告之被繼承人陳文彬名下，其中被告之被繼承人陳文彬自己持分就
    占了百分之四二點五，其餘百分之七點五係訴外人陳阿爐、徐振通所信託登記，
    依訴外人陳阿爐百分之二七點五、訴外人徐振通百分之十之出資比例，被告之被
    告繼承人陳文彬原應移轉登記予訴外人陳阿爐部分為持分百分之五點五，應移轉
    登記予訴外人徐振通部分為持分百分之二，被告之被繼承人陳文彬過世後，由被
    告五人繼承，則被告每一人應移轉登記予訴外人陳阿爐部分為持分千分之十一，
    每一人應移轉登記予訴外人徐振通部分為二百五十分之一。登記予訴外人丙○○
    持分百分之五十部分，除訴外人丙○○自己持分占了百分之二十之外，其餘百分
    之三十係訴外人陳阿爐、徐振通所信託登記，依訴外人陳阿爐百分之二七點五、
    徐振通百分之十之出資比例，訴外人丙○○應移轉登記予訴外人陳阿爐部份為持
    分百分之二二，應移轉登記予訴外人徐振通部分為持分百分之八。鈞院九十年度
    重訴字第二九五號請求所有權移轉登記事件民事事件亦如此判決。再原告乙○○
    、甲○○提呈所謂由丙○○所製作之帳冊影本，訴外人丙○○於鈞院九十年重訴
    字第二九五號事件中，雖承認該帳單為其所製作，但否認原告乙○○、甲○○有
    出資購買土地之事實，且觀該帳冊雖記載「乙○○來金0000000」、「乙○○來金一０００００」、「乙○○票  ７／00  000000」，但亦有記
    載「付乙○○四０００００」、「付乙○○五０００００」，若為出資購買土地
    款項，怎可能又「付乙○○四０００００」、「付乙○○五０００００」，足見
    原告乙○○、甲○○確未出資購買土地，其供述並不實在。原告甲○○復提呈支
    票影本二紙，謂此乃原告甲○○之出資，惟訴外人丙○○於鈞院九十年度重訴字
    第二九五號事件中，因時間太久，支票的事早已記不清楚，如何得謂原告甲○○
    有出資購地。而依原告乙○○提出所謂「聲明書」所載，訴外人陳阿爐、徐振通
    均為原告乙○○之債權人，二者有相當利害關係。再則，鈞院九十年度重訴字第
    二九五號事件中，訴外人陳阿爐、徐振通之備位聲明及主張，完全與被告前開抗
    辯相同，鈞院依訴外人陳阿爐、徐振通之備位聲明而裁判，訴外人陳阿爐、徐振
    通亦均無意見而未聲明上訴，顯見訴外人陳阿爐、徐振通亦認同該判決之認定，
    故訴外人陳阿爐、徐振通反於該判決之說法，顯係自相矛盾。再系爭土地共有二
    十四筆，且共同出資購地之時間約從六十八年起至八十三年止，而原告乙○○只
    提出六十九年時，由訴外人丙○○所製作之帳冊，而無其他年度之出資證明。原
    告甲○○則雖提出所謂八十二、八十三年之支票影本各乙紙，欲證明其有共同出
    資購地，惟亦無其他年度之出資證明，而依該二紙支票影本亦不能證明就是供共
    同出資購地之用，亦有可能係訴外人陳阿爐或徐振通向原告甲○○所借用之客票
    。原告乙○○又提出所謂其債權人所共同簽立之聲明書，欲證明其就系爭土地有
    共同出資，惟該聲明書不論真正與否，均為原告乙○○個人片面之行為，無法直
    接推定其就系爭土地有共同出資。況該聲明書上僅只記載桃園市○○○段第一二
    一、第一二一之二、第一二一之三、第一二一之六、第一二四、第一二四之三、
    第一二四之四、第一二四之五、第一二四之六等九筆地號土地，與系爭土地根本
    不符等語，資為抗辯。
三、原告所主張系爭土地為原告與訴外人陳阿爐、徐振通、丙○○及被告之被繼承人
    陳文彬於六十八年、六十九年、七十年、八十二年及八十三年間共同出資所購買
    。其中訴外人陳阿爐出資百分之二十七點五，訴外人徐振通出資百分之十，原告
    乙○○出資百分之七點五，原告甲○○出資百分之五，被告之被繼承人陳文彬出
    資百分之三十，訴外人丙○○出資百分之二十，而信託登記為被告之被繼承人陳
    文彬及訴外人丙○○共有，應有部分各二分之一之事實，為被告所否認，並抗辯
    稱共同出資購買系爭土地者，僅有訴外人陳阿爐（出資占百分之二七點五）、徐
    振通（出資占百分之十）、丙○○（出資占百分之二十）、被告之被繼承人陳文
    彬（出資占百分之四二點五），原告乙○○、甲○○並未共同出資等語。經查，
    原告就其等確有共同出資與訴外人陳阿爐、徐振通、丙○○及被告之被繼承人陳
    文彬購買系爭土地事實之部分，固據提出支票影本二份、帳冊影本一份、支票正
    反面影本各二份、乙○○債務座談會紀錄影本一份、聲明書影本為證，並主張前
    開帳冊影本上將原告乙○○之付款與支付地主之價款及代書費合併記載，顯見原
    告乙○○有出資。而原告甲○○所付訴外人丙○○之發票日各為八十二年十二月
    八日及八十三年六月二十七日，付款人為中國農民銀行桃園分行，受款人為訴外
    人丙○○，面額分別為二十七萬四千四百元及四十三萬六千九百五十六元支票二
    紙，均經訴外人丙○○提示存入其所有台灣土地銀行桃園分行帳戶內。其中發票
    日八十二年十二月八日，面額二十七萬四千四百元之一紙，即為同年月十一日訴
    外人丙○○及被告之被繼承人陳文彬逕向台灣土地銀行桃園分行繳付賣主即訴外
    人桃園農田水利會系爭第一二五之一地號土地價款尾款者；另發票日為八十三年
    六月二十七日，面額四十三萬六千九百五十六元之一紙，亦為其二人同年月二十
    九日用之繳付訴外人桃園農田水利會系爭第一二一之一六三地號土地價金尾款者
    。而當初向桃園農田水利會所購坐落桃園市○○○段第一二五之一地號土地總價
    為五百四十八萬八千元，八十二年十二月十一日繳付尾款，同段第一一二一之一
    六三地號土地總價為八百七十三萬九千一百二十元，八十三年六月二十九日繳付
    尾款。按原告甲○○所占出資比例為百分之五計算，系爭土地中第一二五之一地
    號土地部分原告甲○○應分擔之出資額為二十七萬四千元（0000000×0.05＝
    274000）；第一二一之一六三地號土地應分擔額則為四十三萬六千九百五十六元
    （0000000×0.05＝436956），金額均恰與上開支票面額相符，且原告甲○○均
    於訴外人丙○○繳付土地尾款之前二日或三日給付之，而被告丙○○更以之作為
    繳付上開土地尾款所用等語。惟上開帳冊影本雖記載「乙○○來金000000
    0」、「乙○○來金１０００００」、「乙○○票５０００００」等內容，惟於
    其末亦記載「付乙○○４０００００」、「付乙○○５０００００」二項內容，
    是苟原告乙○○確有出資共同購買系爭土地，實無理由於付出總計一百六十萬元
    後，又回收九十萬元；且其上又係記載「來金」、「票」而非「出資」或「投資
    」，「來金」及「票」三字涵義甚廣，亦有可能係借貸所得；況系爭土地多達二
    十四筆，面積合計逾一萬平方公尺，原告之出資應不只七十萬元（0000000－
    000000＝700000）；再上開帳冊若係出資買賣之記載，應有其他出資人及出資額
    之記載，然均無此記載，是上開帳冊之內容，尚不足為原告乙○○確有出資之證
    明。次查，原告甲○○曾交付訴外人丙○○發票日分別為八十二年十二月八日及
    八十三年六月二十七日，付款人為中國農民銀行桃園分行，受款人為訴外人丙○○，面額分別為二十七萬四千四百元及四十三萬六千九百五十六元支票二紙，且
    均經訴外人丙○○提示存入其所有台灣土地銀行桃園分行帳戶而兌現之事實，固
    據原告提出上開二紙支票影本為證，並有臺灣土地銀行桃園分行九十二年一月二
    日桃存字第○九二○○○○一○號函暨所附存摺類存款分戶明細表及存款憑條各
    二紙、中國農民銀行桃園分行九十二年一月六日（九二）農桃業字第○○八五○
    號函暨所附支票及取款憑條、轉帳收入傳票各二紙（均為影本）附卷可稽，復為
    被告所不否認，而堪信為真實，然縱原告甲○○曾交付上開支票二紙，亦有可能
    係借貸或其他債權債務關係；況系爭土地總計二十四筆，原告甲○○僅主張其所
    付出之上開支票二紙係為支付系爭土地其中第一二一之一六三地號、第一二五之
    一地號二筆土地之價金尾款，就其他土地之出資證明則付之闕如，是尚難僅執此
    二紙支票，即為原告甲○○有共同出資購買系爭土地之證明。再查，訴外人丙○○及被告之被繼承人陳文彬曾於八十六年三月二十六日對訴外人陳阿爐、徐振通
    簽立承諾書乙份，其內容略以：具承諾書人丙○○、陳文彬所取得坐落桃園市○○○段一二一地號等二四筆土地登記持分各二分之一，確係陳阿爐出資二十七點
    五％、徐振通出資一○％共同承買，而登記具承諾書人名義屬實無訛等語，有承
    諾書影本乙份在卷可按，由此承諾書之內容並未能看出原告亦有出資之事實；而
    衡諸常理，原告苟確有出資購買系爭土地之實，當亦能如訴外人陳阿爐、徐振通
    一般，要求訴外人丙○○及被告之被繼承人陳文彬開立內容相類之承諾書，然原
    告並未及之，是更難認其所主張出資之事實為可採。至原告乙○○所提出其個人
    之債權人聲明書及債務座談會紀錄，雖據證人即原告乙○○之債權人呂騰麟到庭
    結證稱：原告乙○○之債權人確有召開上開座談會及簽立聲明書等語無訛，並為
    被告所不爭執，而在形式上堪信為真實，惟細核其內容，僅係原告乙○○之債權
    人同意債務人即原告乙○○將「所有坐落桃園市○○段第一二一、一二一之二、
    一二一之三、一二一之六、一二四、一二四之三、一二四之四、一二四之五、一
    二四之六地號土地約三三六○坪持分十分之○‧七五及其他財產處分後按債權比
    例攤還各債權人」之記載，亦即充其量係原告乙○○對外向其債權人自稱其擁有
    上開土地之權利耳，就原告乙○○是否確對系爭土地有何權利存在乙節，並無證
    明力；況其上記載之土地僅只九筆，與本件原告乙○○所訴請返還之系爭土地亦
    不相符合，是上開聲明書及債務座談會紀錄不足為有利於原告乙○○之證明。另
    證人陳阿爐雖到院結證稱：就共同出資購買系爭土地中，原告甲○○出資占零點
    五股，原告乙○○出資占零點七五股等語；惟證人亦自承伊係原告乙○○之債權
    人之一，伊有參與前開債務座談會及在聲明書上簽名、蓋章等語（均見本院九十
    一年十二月十九日言詞辯論筆錄），是證人既與原告乙○○有債權、債務之利害
    關係，其證言難免偏頗，本院認其證言之證明力，亦有未足。
四、按當事人主張有利於己之事實者，就其事實有舉證之責任，民事訴訟法第二百七
    十七條前段定有明文。再按請求履行債務之訴，除被告自認原告所主張債權發生
    原因之事實外，應先由原告就其主張此項事實，負舉證之責任，必須證明其為真
    實後，被告於其抗辯事實，始應負證明之責任，此為舉證責任分擔之原則，最高
    法院四十三年度台上字第三七七號判例意旨足資參照。本件原告既主張其有與訴
    外人陳阿爐、徐振通、丙○○及被告之被繼承人陳文彬有共同出資購買系爭土地
    ，並於購買後，將原告二人之應有部分信託登記予被告之被繼承人陳文彬及訴外
    人丙○○共有此有利於己之事實部分，揆諸上揭法律規定及最高法院判例見解，
    原告負有舉證之責任，然原告所舉之證據，尚不足為有利之證明，前已認定，則
    原告進而依信託及民法繼承之法律關係，訴請被告返還信託財產即系爭土地中原
    告之應有部分，自亦不可採。
五、從而，原告基於信託及民法繼承之法律關係，訴請被告庚○○○、己○○、戊○○、丁○○及辛○○應就系爭土地所有權人陳文彬應有部分各二分之一辦理繼承
    登記後，將上開土地各持分一百分之五辦理所有權移轉登記為原告甲○○所有，
    各持分二百分之十五辦理所有權移轉登記為乙○○所有，均為無理由，應予駁回
    。
六、本件事證已臻明確，兩造其餘攻擊防禦方法及舉證，核於判決之基礎及結果無影
    響，無庸一一論列，附此敘明。
據上論結，本件原告之訴為無理由，依民事訴訟法第七十八條、第八十五條第一項，
判決如主文。
中      華      民      國    九十二    年    十一    月      十三      日
                                        臺灣桃園地方法院民事第二庭
~B法      官  張震武
右為正本係照原本作成
如對本判決上訴須於判決送達後二十日內向本院提出上訴狀併繳納上訴費
中      華      民      國    九十二    年     十一     月    二十六    日
~B法院書記官    楊惠如
~F0
~T40
┌───────────────────────────────────┐
│不動產附表                                                            │
├──┬───────────────────────┬─┬──────┤
│ 編 │       土        地        坐       落        │地│面        積│
│    ├───┬────┬───┬──┬───────┤  ├──────┤
│ 號 │縣  市│鄉鎮市區○  段  ○○段│地          號│目│平方公尺    │
├──┼───┼────┼───┼──┼───────┼─┼──────┤
│ １ │桃園縣│桃園市  │崁子腳│    │一二一        │田│七六二      │
├──┼───┼────┼───┼──┼───────┼─┼──────┤
│ ２ │桃園縣│桃園市  │崁子腳│    │一二一－二    │田│一五二      │
├──┼───┼────┼───┼──┼───────┼─┼──────┤
│ ３ │桃園縣│桃園市  │崁子腳│    │一二一－三    │田│七０一      │
├──┼───┼────┼───┼──┼───────┼─┼──────┤
│ ４ │桃園縣│桃園市  │崁子腳│    │一二一－六    │溜│四０四六    │
├──┼───┼────┼───┼──┼───────┼─┼──────┤
│ ５ │桃園縣│桃園市  │崁子腳│    │一二一－一二二│田│一六二      │
├──┼───┼────┼───┼──┼───────┼─┼──────┤
│ ６ │桃園縣│桃園市  │崁子腳│    │一二一－一二三│田│三          │
├──┼───┼────┼───┼──┼───────┼─┼──────┤
│ ７ │桃園縣│桃園市  │崁子腳│    │一二一－一二四│田│一三七      │
├──┼───┼────┼───┼──┼───────┼─┼──────┤
│ ８ │桃園縣│桃園市  │崁子腳│    │一二一－一五八│田│八六        │
├──┼───┼────┼───┼──┼───────┼─┼──────┤
│ ９ │桃園縣│桃園市  │崁子腳│    │一二一－一五九│田│一          │
├──┼───┼────┼───┼──┼───────┼─┼──────┤
│１０│桃園縣│桃園市  │崁子腳│    │一二一－一六三│溜│三一二      │
├──┼───┼────┼───┼──┼───────┼─┼──────┤
│１１│桃園縣│桃園市  │崁子腳│    │一二四        │田│四九四      │
├──┼───┼────┼───┼──┼───────┼─┼──────┤
│１２│桃園縣│桃園市  │崁子腳│    │一二四－一    │水│一三三      │
├──┼───┼────┼───┼──┼───────┼─┼──────┤
│１３│桃園縣│桃園市  │崁子腳│    │一二四－三    │田│四七一      │
├──┼───┼────┼───┼──┼───────┼─┼──────┤
│１４│桃園縣│桃園市  │崁子腳│    │一二四－四    │田│一八九      │
├──┼───┼────┼───┼──┼───────┼─┼──────┤
│１５│桃園縣│桃園市  │崁子腳│    │一二四－五    │田│一一一七    │
├──┼───┼────┼───┼──┼───────┼─┼──────┤
│１６│桃園縣│桃園市  │崁子腳│    │一二四－六    │田│六二六      │
├──┼───┼────┼───┼──┼───────┼─┼──────┤
│１７│桃園縣│桃園市  │崁子腳│    │一二四－七    │水│一六        │
├──┼───┼────┼───┼──┼───────┼─┼──────┤
│１８│桃園縣│桃園市  │崁子腳│    │一二四－八    │水│二五二      │
├──┼───┼────┼───┼──┼───────┼─┼──────┤
│１９│桃園縣│桃園市  │崁子腳│    │一二四－九    │田│一０二      │
├──┼───┼────┼───┼──┼───────┼─┼──────┤
│２０│桃園縣│桃園市  │崁子腳│    │一二四－一０  │田│五三九      │
├──┼───┼────┼───┼──┼───────┼─┼──────┤
│２１│桃園縣│桃園市  │崁子腳│    │一二四－一一  │田│九          │
├──┼───┼────┼───┼──┼───────┼─┼──────┤
│２２│桃園縣│桃園市  │崁子腳│    │一二四－一二  │田│一四一      │
├──┼───┼────┼───┼──┼───────┼─┼──────┤
│２３│桃園縣│桃園市  │崁子腳│    │一二四－一三  │田│五０一      │
├──┼───┼────┼───┼──┼───────┼─┼──────┤
│２４│桃園縣│桃園市  │崁子腳│    │一二五－一    │水│一九六      │
├──┴───┴────┴───┴──┴───────┴─┴──────┤
│面積合計：一一一四八平方公尺                                          │
│                                                                      │
└───────────────────────────────────┘


司法院資訊處製作；財團法人民間司法改革基金會備份。
